ACORDAO-COMPLETO-2344741

ACÓRDÃO 2757/2019 ATA 11/2019 - SEGUNDA CÂMARA

VISTA, relatada e discutida esta tomada de contas especial, em cujo momento processual se apreciam embargos de declaração opostos por José Arnaldo Cruz Bezerra de Menezes e José Arnon Cruz Bezerra de Menezes contra o Acórdão 644/2018-TCU-Segunda Câmara;
ACORDAM os ministros do Tribunal de Contas da União, reunidos em sessão da 2ª Câmara, ante as razões expostas pela relatora, e com fundamento nos artigos 32 e 33 da Lei 8.443/1992, em:
9.1. conhecer dos embargos de declaração e rejeitá-los;
9.2. dar ciência desta deliberação aos embargantes e a seus representantes legais.

Embargos de declaração opostos contra acórdão que avaliou tomada de contas especial instaurada em razão da não aprovação da prestação de contas do Fundo Partidário.

Segunda Câmara

Tribunal Regional Eleitoral do Ceará.

3. Embargantes: José Arnon Cruz Bezerra de Menezes (CPF XXX.756.463-XX) e José Arnaldo Cruz Bezerra de Menezes (CPF XXX.270.153-XX).
3.1. Interessado: Tribunal Regional Eleitoral do Ceará (CNPJ 06.026.531/0001-30)
3.2. Responsáveis: José Arnaldo Cruz Bezerra de Menezes (CPF XXX.270.153-XX) e José Arnon Cruz Bezerra de Menezes (CPF XXX.756.463-XX).

13.1. Ministros presentes: Augusto Nardes (na Presidência), Aroldo Cedraz, Raimundo Carreiro e Ana Arraes (Relatora).
13.2. Ministros-Substitutos presentes: Marcos Bemquerer Costa e André Luís de Carvalho.

ACORDAO-COMPLETO-2483061

Acórdão 8500/2021 - Segunda Câmara

ACORDAO-COMPLETO-2455364

Acórdão 6897/2021 - Segunda Câmara

ANA ARRAES

ministra Ana Arraes.

Os responsáveis José Arnaldo Cruz Bezerra de Menezes e José Arnon Cruz Bezerra de Menezes opuseram embargos de declaração contra o Acórdão 644/2018-TCU-Segunda Câmara nos seguintes termos (peça 69) :
"DA CONTRADIÇÃO 
	Consta do Acórdão: 
66. Por oportuno passamos a analisar o instituto da prescrição da pretensão sancionatória do TCU para firmar entendimento no presente caso. 
67. Tal pretensão sancionatória subordina-se ao prazo geral, de dez anos, indicado no art. 205 da Lei 10.406/2002 (Código Civil) , e tem como termo a data de ocorrência da consumação da irregularidade sancionada, nos termos do art. 189 da mesma lei. 
68. Outrossim, à luz do parâmetro delineado pelo Acórdão 1441/2016-TCU-Plenário, redator Walton Alencar Rodrigues, eventual sanção administrativa a ser aplicada aos responsáveis pelo Tribunal não estaria prejudicada pelo manto prescricional, uma vez que as ocorrências desencadeadoras da presente tomada de contas especial, à exceção das duas primeiras parcelas do Fundo Partidário PTB/CE, Exercício 2006, se deram a partir de 18/10/2006 e o ato que ordenou as citações se deu em 21/9/2016 (peça 6) .
69. Portanto, o lapso de tempo entre parte das ocorrências irregulares e o ato que interrompeu o prazo prescricional é inferior ao decêndio considerado no referido decisum, sendo, assim, possível a aplicação de qualquer sanção aos responsáveis. 
	Como se vê, o próprio Acórdão ora embargado admite que as duas primeiras parcelas do Fundo Partidário PTB/CE, Exercício 2006, ou seja, de R$7.641,91 (sete mil, seiscentos e quarenta e um reais e noventa e um centavos) - 27/07/06 e R$3.821,98 (três mil, oitocentos e vinte e um reais e noventa e oito centavos) - 30/08/06, já estaria prescrita, posto que se deram mais de 10 (dez) anos antes do ato que ordenou as citações (21/9/2016) .
	Em que pese o expresso reconhecimento de prescrição, o acórdão, no item 9.3, condena os Embargantes ao recolhimento aos cofres do Fundo Partidário dos valores referentes às 02 (duas) parcelas supra, já prescritas, na forma do art. 205 do Código Civil. 
DO PEDIDO 
	Em face de todo o exposto, REQUER, V. Exa. se digne: 
1) receber os presentes Embargos de Declaração, posto que tempestivos, conferindo-lhe o regular EFEITO SUSPENSIVO; 
2) CONHECER dos presentes Embargos de Declaração e dar-lhe PROVIMENTO, no sentido de reconhecer a contradição ora alegada e excluir da condenação o recolhimento das duas primeiras parcelas do Fundo Partidário PTB/CE, Exercício 2006, já prescritas, na ordem de R$7.641,91 (sete mil, seiscentos e quarenta e um reais e noventa e um centavos) - 27/07/06 e R$3.821,98 (três mil, oitocentos e vinte e um reais e noventa e oito centavos) - 30/08/06, na forma e para os fins legais."
	É o relatório.

José Nildo Rodrigues da Cunha Filho (OAB/CE 12.465) e outros representando José Arnaldo Cruz Bezerra de Menezes, José Arnon Cruz Bezerra de Menezes e o Partido Trabalhista Brasileiro.

Procurador Marinus Eduardo De Vries Marsico.

EMBARGOS DE DECLARAÇÃO. TOMADA DE CONTAS ESPECIAL EM RAZÃO DA NÃO APROVAÇÃO DE PRESTAÇÃO DE CONTAS DO FUNDO PARTIDÁRIO. INEXISTÊNCIA DA CONTRADIÇÃO ALEGADA. CONHECIMENTO E REJEIÇÃO.

TOMADA DE CONTAS ESPECIAL (TCE)

Secretaria do TCU no Estado do Ceará (Sec-CE).

Trata-se de embargos de declaração opostos por José Arnaldo Cruz Bezerra de Menezes e José Arnon Cruz Bezerra de Menezes contra o Acórdão 644/2018-TCU-Segunda Câmara, que avaliou tomada de contas especial instaurada em razão da não aprovação da prestação de contas do Fundo Partidário recebido pelo Diretório Regional do Partido Trabalhista Brasileiro - PTB, nos exercícios de 2006 e 2008.
A deliberação questionada considerou revéis os responsáveis, julgou irregulares suas contas, condenou-os ao recolhimento aos cofres do Fundo Partidário dos valores lá discriminados, atualizados monetariamente e acrescidos de encargos legais das datas indicadas até o pagamento, e aplicou-lhes, individualmente, multas de R$ 10.000,00.
Os embargantes argumentam que a decisão combatida é contraditória por incluir na condenação o recolhimento do débito referente às duas primeiras parcelas do Fundo Partidário PTB/CE do exercício de 2006, as quais já estariam prescritas. Segundo esses responsáveis, no relatório que embasou o Acórdão 644/2018-TCU-Segunda Câmara, estaria consignado que, à exceção das duas primeiras parcelas do Fundo Partidário PTB/CE, exercício de 2006, as ocorrências desencadeadoras da presente TCE se deram a partir de 18/10/2006 e o ato que ordenou as citações, em 21/9/2016. 
Esclareço aos embargantes que todas as parcelas do débito identificado nos presentes autos são imprescritíveis, conforme a Súmula TCU 282: "As ações de ressarcimento movidas pelo Estado contra os agentes causadores de danos ao erário são imprescritíveis".
A análise do prazo prescricional feita no item 69 do mencionado relatório - "o lapso de tempo entre parte das ocorrências irregulares e o ato que interrompeu o prazo prescricional é inferior ao decêndio considerado no referido decisum, sendo, assim, possível a aplicação de qualquer sanção aos responsáveis" -  teve por objetivo avaliar a possibilidade de aplicação de multa aos responsáveis, a qual estaria prescrita se todas as parcelas do débito tivessem ocorrido mais de uma década antes da sua citação. 
Por conseguinte, inexistindo quaisquer contradições, obscuridades, omissões ou outros vícios a serem sanados na deliberação atacada, devem ser rejeitados os presentes embargos.
	Ante o exposto, VOTO por que este Tribunal aprove a minuta de acórdão que ora submeto à apreciação deste Colegiado.
TCU, Sala das Sessões Ministro Luciano Brandão Alves de Souza, em 16 de abril de 2019.
ANA ARRAES 
Relatora